【裁判字號】    90,上更(一),295
【裁判日期】    901113
【裁判案由】    公共危險
【裁判全文】
臺灣高等法院臺中分院刑事判決          民國九十年度上更(一)字第二九五號
    上  訴  人
    即  被  告  甲○○
                戊○○
                丁○○
右上訴人因公共危險案件，不服臺灣臺中地方法院中華民國八十七年十一月二十五日
第一審判決（民國八十七年度訴字第二二九○號，起訴案號：臺灣臺中地方法院檢察
署民國八十七年度偵字第五九七四號），提起上訴，判決後由最高法院發回更審，本
院判決如左：
    主    文
原判決撤銷。
甲○○、戊○○、丁○○共同壅塞陸路，致生往來之危險，各處拘役參拾日，如易科
罰金，均以三百元折算一日，均緩刑貳年。
    事    實
甲○○、戊○○、丁○○係台中市○○區○○段第一九二七－一、一九二七－四、一
九二七－七及一九二六－一地號土地之共有人，因台中市政府於民國八十六年六月二
十五日就「兒六九週邊道路工程」開工，開闢台中市○○路六十一巷道路，使之連接
台中市○○路一○六巷而通往台中市○○路三六八巷之二條既成道路，由於上開中清
路一０六巷及敦化路三六八巷之二條既成道路有部分土地係甲○○、戊○○、丁○○
等人共有之上開一九二七－一等四筆土地，甲○○等於台中市政府擬開闢陳平路六十
一巷時即要求台中市政府一併徵收前述四筆土地被拒，甲○○等三人即於八十六年八
月間僱工在彼等共有之第一九二七－七號土地上設置擋土牆，然為台中市政府施工人
員加以拆除，甲○○等三人又放置石墩，施工人員再加以移除，並將施工之陳平路六
十一巷施作與中清路一○六巷相交接通，直達敦化路三六八巷，使之與私設巷道之該
二條既成道路連接供公眾往來通行之用，並於八十七年一月二十日完工。詎甲○○、
戊○○、丁○○三人於道路通行後，因不滿台中市政府未徵收彼等私有並為既成道路
之上開第一九二七－一號等四筆土地，竟共同決定將被移走之石墩又放回中清路一○
六巷與陳平路六十一巷接連處之第一九二七－七號土地上，使既成道路之中清路一○
六巷無法與新闢完工之陳平路六十一巷相通，壅塞供公眾往來之陸路，致生往來人車
通行之危險。案經丙○○告發由臺灣臺中地方法院檢察署檢察官偵查起訴。
    理    由
一、訊據上訴人即被告甲○○、戊○○、丁○○等，對於上開時地在第一九二七－七
    號土地上放置石墩不讓人車通行往來於陳平路六十一巷之事實固不否認，唯一致
    辯稱陳平路六十一巷口道路台中市政府並未徵收，是施工單位強行將擋土牆破壞
    打通後，渠等才擺放石墩，因該地為彼等之私有土地，且台中市政府函覆該地不
    在本工程範圍內，彼等放置石墩僅為保護個人權益，絕無壅塞陸路之公共危險犯
    行等語。
二、查中清路一０六巷與敦化路三六八巷係被告等興建房屋時所設置之巷道，供該大
    樓及社區居民通行之用，已經被告等供明在卷，又有台中市政府職員吳文雅在本
    院結證：「是的，這四筆沒有徵收，因為有些土地已是既成巷道」，復經原審及
    本院前審法官勘驗屬實，有照片及勘驗筆錄附卷可稽，核與告發人丙○○指證的
    情節相符，雖中清路一０六巷及敦化路三六八巷之道路有部分為被告等私有土地
    ，且為台中市政府拒絕徵收，然該二巷道為既成道路，係供公眾往來之陸路，要
    無可疑。
三、次查「兒六九週邊道路工程」即陳平路六十一巷係於八十六年六月二十五日開工
    ，八十七年一月二十日完工，施工前有石墩置於路口，施工後已移開，並可完全
    通行，有台中市政府八十七年七月三十日八七府工土字第一０三七七八號（偵查
    卷第七十六頁）及八十八年三月三十一日八八府工土字第四一三二五號函檢附「
    兒六九週邊道路工程」徵收及施工範圍圖一份在卷足憑（上訴字第二九七三號卷
    第四十二－四十四頁），亦有吳文雅在本院結證：「兩邊道路有可供通行的道路
    ，我們就要將之打通」，足見該陳平路六十一巷係台中市府開闢用以連接中清路
    一０六巷再通往敦化路三六八巷，則陳平路六十一巷及中清路一０六巷與敦化路
    三六八巷均係供公眾往來之陸路，應堪認定。
四、被告三人在偵查中供承：「那是我們三人決定的」（偵查卷第二十三頁），在原
    審審理中甲○○供稱：「是，剛開始是我們三人放的」，法官訊以：「後他們開
    好，你們又把路障放回去」時，甲○○答稱：「是」，而戊○○、丁○○隨之也
    供明對甲○○之上開供述無意見，有筆錄之記載足憑（原審卷第十七頁正反面）
    ，可知被告三人係共同決定並一起放置石墩，用以阻道路之通行無誤。
五、按被告等三人在已完工打通之巷道上設置石墩，阻擋車輛行人之通行，其目的係
    在阻止他人之通行，而非基於人車通行之安全目的而為，可見被告等確有阻人
    車往來之犯意，至為明顯，如在夜晚或陰雨等視線不良之情況下，極易使通過之
    人車撞及石墩，發生往來之危險。至台中市政府未徵收被告等私有之上開四筆土
    地，應由被告等依循行政程序申請補償或救濟，不能因此而認被告有取得阻擋已
    完工道路供人通行之正當權源，是被告之犯行堪以認定。
六、核被告三人行為，係犯刑法第一百八十五條第一項之罪，被告三人間有犯意聯絡
    及行為分擔，係為共同正犯，原審論罪科刑雖無不合，被告等上訴意旨均否認犯
    罪，亦無理由，唯刑法第四十一條已於九十年一月十日修正公布，同年月十二日
    生效，關於易科罰金之規定，比較新舊法結果，應以新法為有利，原審未及適用
    ，而諭知易科罰金之折算標準，尚有未當，仍應將原判決撤銷，爰審酌被告等犯
    罪之動機、目的、手段及犯罪所生之危害及現已將石墩移除等情狀，仍各科處拘
    役三十日，並諭知易科罰金之折算標準，又被告三人前未曾受有期徒刑以上刑之
    宣告，有被告全國前案紀錄表之記載足憑，彼等經此教訓，當知警惕而無再犯之
    虞，認所宣告之刑以暫不執行為適當，併予均宣告緩刑二年，以勵自新。
七、據上論斷，應依刑事訴訟法第三百六十九條第一項前段、第三百六十四條、第二
    百九十九條第一項前段，刑法第一百八十五條第一項、第二十八條、第二條第一
    項前段、第四十一條第一項前段、第七十四條第一款，罰金罰鍰提高標準條例第
    二條判決如主文。
本案經檢察官乙○○到庭執行職務。
中      華      民      國      九十     年      十一     月     十三   日
                                    臺灣高等法院臺中分院刑事第八庭
                                          審判長法  官  羅  得  村
                                                法  官  陳  毓  秀
                                                法  官  劉  榮  服
右正本證明與原本無異。
如不服本判決應於收受送達後十日內向本院提出上訴書狀，其未敘述上訴之理由者並
得於提起上訴後十日內向本院補提理由書（均須按他造當事人之人數附繕本）。
                                                書記官  林  水濱
中      華      民      國      九十     年      十一     月     十四   日
附錄：
刑法第一百八十五條第一項：損壞或壅塞陸路、水路、橋樑或其他公眾往來之設備或
以他法致生往來之危險者，處五年以下有期徒刑、拘役或五百元以下罰金。
                                                                        Ｉ


司法院資訊處製作；財團法人民間司法改革基金會備份。
